【裁判字號】    97,訴,3546
【裁判日期】    971127
【裁判案由】    毒品危害防制條例
【裁判全文】
臺灣板橋地方法院刑事判決              97年度訴字第3546號
公  訴  人  臺灣板橋地方法院檢察署檢察官
被      告  甲○○
上列被告因違反毒品危害防制條例案件，經檢察官提起公訴（97
年度毒偵字第4635號），本院於準備程序進行中，被告就被訴之
事實為有罪之陳述，經告知被告簡式審判程序之旨，並聽取當事
人之意見後，裁定進行簡式審判程序，判決如下：
    主  文
甲○○施用第一級毒品，累犯，處有期徒刑柒月，扣案之第一級
毒品海洛因貳包（合計陸點柒公克），其毒品部分，沒收銷燬之
，其包裝袋貳個暨扣案之電子磅秤壹臺、分裝杓貳支、注射針筒
捌支、殘渣袋拾貳個、分裝袋貳佰個，沒收。又施用第二級毒品
，累犯，處有期徒刑月，扣案之吸食器壹組、電子磅秤壹臺、
分裝杓貳支、注射針筒捌支、殘渣袋拾貳個、分裝袋貳佰個，沒
收。應執行有期徒刑玖月，扣案之第一級毒品海洛因貳包（合計
淨重陸點柒公克），其毒品部分，沒收銷燬之，其包裝袋貳個暨
扣案之吸食器壹組、電子磅秤壹臺、分裝杓貳支、注射針筒捌支
、殘渣袋拾貳個、分裝袋貳佰個，均沒收。
    事  實
一、甲○○前有違反麻醉藥品管理條例等前科，其於(一)民國83年
    間因違反肅清煙毒條例等案件，經本院於同年5 月31日以83
    年度訴字第1269號就肅清煙毒條例罪部分判處有期徒刑3 年
    2 月，就吸食麻醉藥品安非他命罪部分判處有期徒刑8 月，
    定應執行有期徒刑3 年8 月，經臺灣高等法院於同年8 月17
    日以83年度上訴字第4562號駁回上訴日確定；(二)於84年間因
    違反肅清煙毒條例等案件，經本院於84年6 月16日以84年度
    訴字第777 號就肅清煙毒條例罪部分判處有期徒刑2 年，就
    吸食麻醉藥品安非他命罪部分判處有期徒刑6 月，定應執行
    有期徒刑2 年4 月，於84年7 月19日確定，(一)(二)部分接續執
    行，於86年2 月4 日因縮短刑期假釋，(三)於86年間因違反麻
    醉藥品管理條例案件，經本院於86年12月31日以86年度訴字
    第1931號判處有期徒刑6 月，於87年2 月16日確定；(四)於87
    年間因違反毒品危害防制條例案件，經臺灣臺南地方法院於
    87年10月27日以87年度訴字第939 號判處有期徒刑5 年6 月
    ，經臺灣高等法院臺南分院於87年12月24日以87年度上訴字
    第1821號撤銷原判決，仍判處有期徒刑5 年6 月，繼經最高
    法院於88年3 月11日以88年度臺上字第1161號駁回上訴確定
    ，(三)(四)部分經裁定應執行有期徒刑5 年9 月，前揭假釋經撤
    銷，接續執行殘刑，於93年5 月26日因縮短刑期假釋，(五)於
    93年間因施用毒品案件，經本院於93年11月4 日以93年度毒
    聲字第1810號裁定送勒戒處所觀察、勒戒，又於93年間因施
    用毒品案件，經本院於93年12月9 日以93年度毒聲字第2036
    號裁定送觀察、勒戒，執行其一觀察、勒戒，因認有繼續施
    用毒品傾向，經本院於94年3 月17日以94年度毒聲字第457
    號裁定令入戒治處所施以強制戒治，於94年10月28日停止戒
    治釋放，經臺灣板橋地方法院檢察署檢察官於94年11月3 日
    以94年度戒毒偵字第405 號為不起訴處分，於95年3 月16日
    戒治期滿，其末一假釋，經撤銷，執行殘刑，嗣經減刑，於
    96年8 月9 日執行完畢，(六)於94年間因偽造文書案件，歷本
    院94年度訴字第2053號、臺灣高等法院95年度上訴字第1418
    號、最高法院96年度臺上字第2593號、臺灣高等法院96年度
    上更一字第407 號確定，嗣經減刑為有期徒刑3 月，於97年
    2 月1 日易科罰金執行完畢，(七)於96年間因竊盜案件，經本
    院於96年10月30日以96年度簡字第6453號判處有期徒刑3 月
    ，於96年12月3 日確定，於97年1 月18日易科罰金執行完畢
    。詎其不知悔改，於強制戒治執行完畢釋放後5 年內，基於
    施用第一級毒品海洛因之故意，於97年5 月16日中午某時，
    在臺北縣五股鄉○○路81號「新加坡花園社區」L 棟7 樓其
    居所，將第一級毒品海洛因摻入香菸吸食，以此方式，施用
    第一級毒品海洛因1 次，另基於施用第二級毒品甲基安非他
    命（聲請書誤載為安非他命，下同）之犯意，於上開時、地
    ，將第二級毒品甲基安非他命置於玻璃球吸食器內加熱，以
    吸取其濃煙之方式，施用第二級毒品甲基安非他命1 次後，
    旋於同日下午4 時50分許，在上址為警查獲，並扣得其所有
    且供其施用毒品所用之第一級毒品海洛因2 包（合計淨重6.
    7 公克）、吸食器1 組、電子磅秤1 臺、注射針筒8 支、殘
    渣袋12個、分裝袋20 0個、分裝杓2 支。
二、案經臺北縣政府警察局土城分局報請臺灣板橋地方法院檢察
    署檢察官偵查起訴。
    理  由
一、程序部分：按除被告所犯為死刑、無期徒刑、最輕本刑為三
    年以上有期徒刑之罪或高等法院管轄第一審案件者外，於第
    一次審判期日前之準備程序進行中，被告先就被訴事實為有
    罪之陳述時，審判長得告知被告簡式審判程序之旨，並聽取
    當事人、代理人、辯護人及輔佐人之意見後，裁定進行簡式
    審判程序，刑事訴訟法第273 條之1 第1 項定有明文。經核
    ，本件被告甲○○所犯係死刑、無期徒刑、最輕本刑為3 年
    以上有期徒刑以外之罪，其於準備程序中就被訴事實為有罪
    之陳述，經法官告知簡式審判程序之旨，並聽取公訴人、被
    告之意見後，本院爰依首揭規定，合議裁定由受命法官獨任
    進行簡式審判程序，合先敘明。
二、訊據被告於警詢及本院審理時均坦承前揭犯罪事實不諱，又
    其於為警查獲後，於97年5 月16日晚間7 時許，經採集其尿
    液檢體，送由臺灣檢驗科技股份有限公司以酵素免疫分析法
    初步檢驗，呈鴉片類及安非他命類陽性反應，復經氣相層析
    質譜儀法確認，亦有嗎啡（2078 ng/ml）、安非他命（839n
    g/ml）、甲基安非他命（6067ng/ml） 等陽性反應，有該公
    司同年6 月5 日濫用藥物尿液檢驗報告附卷得佐；另扣案之
    塊狀物2 包，經送法務部調查局濫用藥物實驗室鑑定，認均
    含第一級毒品海洛因成分，合計淨重6.7 公克，空包裝總重
    0.95公克，純度26.45 ﹪，純質淨重1.77公克，有該實驗室
    同年6 月23日調科壹字第09723028380 號鑑定書附卷可徵。
    按海洛因經注射或吸入人體後，約百分之80於24小時內自尿
    中排出，一般而言，尿液中能否驗出嗎啡陽性反應與其投與
    量、投與途徑、採尿時間、個人體質及檢測方法之靈敏度有
    關，國外曾有文獻報導注射6 毫克之海洛因鹽酸鹽，其代謝
    物嗎啡之平均可檢出時限約為26小時，業經行政院衛生署藥
    物食品檢驗局於81年9 月8 日以藥檢1 字第81 14885號函述
    綦詳；又甲基安非他命經口服投與後約百分之70於24小時內
    自尿中排出，約百分之90於96小時內自尿中排出，由於甲基
    安非他命成分之檢出與其投與方式、投與量、個人體質、採
    尿時間與檢測儀器之精密度等諸多因素有關，因此僅憑尿液
    中呈甲基安非他命陽性反應，並無法確實推算吸食時間距採
    集時間之長短，惟依上述資料推斷，最長可能不會超過4 日
    ，亦有行政院衛生署藥物食品檢驗局81年2 月8 日（81）藥
    檢1 字第001156號函可按。查目前之尿液檢體毒品反應鑑驗
    方法，以氣相層析質譜儀法最為精確，並可排除服用藥物導
    致毒品偽陽性反應之可能性，再參諸海洛因係嗎啡經化學合
    成之半人工合成品，其毒性倍於嗎啡，其施打或吸食後，經
    人體代謝作用而分解成毒性較低之嗎啡，而於尿液中被檢測
    出，故吸食或施打海洛因或嗎啡在尿液中均以嗎啡形態被檢
    測出，此為本院職務上已知之事實，並經行政院衛生署藥物
    食品檢驗局上揭函文敘明無誤，且觀以目前一般常見施用之
    第一級毒品為海洛因，甚少或甚至未見有施用鴉片或嗎啡者
    ，足徵被告施用之第一級毒品應為海洛因，堪為認定。茲本
    件被告尿液檢體經以氣相層析質譜儀法確認，鑑出被告尿液
    確有嗎啡及甲基安非他命等陽性反應，是可確信被告於採集
    尿液檢體前約分別於26小時、96小時內扣除為警查獲後被告
    不可能施用毒品期間內之某時，確曾施用第一級毒品海洛因
    及第二級毒品甲基安非他命。此外，復有查獲現場照片、扣
    押物品照片、扣押物品目錄表等在卷可證，是足徵被告之自
    白，應合於事實，堪為信取。
三、查被告前於93年間因施用毒品案件，經本院於93年11月4 日
    以93年度毒聲字第1810號裁定送勒戒處所觀察、勒戒，又於
    93年間因施用毒品案件，經本院於93年12月9 日以93年度毒
    聲字第2036號裁定送觀察、勒戒，執行其一觀察、勒戒，因
    認有繼續施用毒品傾向，經本院於94年3 月17日以94年度毒
    聲字第457 號裁定令入戒治處所施以強制戒治，於94年10月
    28日停止戒治釋放，經臺灣板橋地方法院檢察署檢察官於94
    年11月3 日以94年度戒毒偵字第405 號為不起訴處分，於95
    年3 月16日戒治期滿，有臺灣高等法院被告前案紀錄表在卷
    可徵。綜上所見，本件被告施用前述毒品之犯行，事證業臻
    明確，均堪認定，應依法論科。
四、核被告施用第一級毒品海洛因之行為，係犯毒品危害防制條
    例第10條第1 項之施用第一級毒品罪；又其施用第二級毒品
    甲基安非他命之行為，則犯同條第2 項之施用第二級毒品罪
    。其施用第二級毒品甲基安非他命，衡情，亦應有持有該毒
    品之行為，惟此持有之低度行為，當與其持有第一級毒品海
    洛因之行為，各為其施用第一級毒品海洛因及第二級毒品甲
    基安非他命等高度行為所吸收，均不另論罪。其所犯上開2
    罪，犯意各別，行為互殊，是應分論併罰。查其曾於83年間
    因違反肅清煙毒條例等案件，經本院於同年5 月31日以83年
    度訴字第1269號就肅清煙毒條例罪部分判處有期徒刑3 年2
    月，就吸食麻醉藥品安非他命罪部分判處有期徒刑8 月，定
    應執行有期徒刑3 年8 月，經臺灣高等法院於同年8 月17日
    以83年度上訴字第4562號駁回上訴日確定；(二)於84年間因違
    反肅清煙毒條例等案件，經本院於84年6 月16日以84年度訴
    字第777 號就肅清煙毒條例罪部分判處有期徒刑2 年，就吸
    食麻醉藥品安非他命罪部分判處有期徒刑6 月，定應執行有
    期徒刑2 年4 月，於84年7 月19日確定，(一)(二)部分接續執行
    ，於86年2 月4 日因縮短刑期假釋，(三)於86年間因違反麻醉
    藥品管理條例案件，經本院於86年12月31日以86年度訴字第
    1931號判處有期徒刑6 月，於87年2 月16日確定；(四)於87年
    間因違反毒品危害防制條例案件，經臺灣臺南地方法院於87
    年10月27日以87年度訴字第939 號判處有期徒刑5 年6 月，
    經臺灣高等法院臺南分院於87年12月24日以87年度上訴字第
    1821號撤銷原判決，仍判處有期徒刑5 年6 月，繼經最高法
    院於88年3 月11日以88年度臺上字第1161號駁回上訴確定，
    (三)(四)部分經裁定應執行有期徒刑5 年9 月，前揭假釋經撤銷
    ，接續執行殘刑，於93年5 月26日因縮短刑期假釋，該假釋
    復因故經撤銷，執行殘刑，嗣經減刑，於96年8 月9 日執行
    完畢，(五)於94年間因偽造文書案件，歷本院94年度訴字第20
    53號、臺灣高等法院95年度上訴字第1418號、最高法院96年
    度臺上字第2593號、臺灣高等法院96年度上更一字第407 號
    確定，嗣經減刑為有期徒刑3 月，於97年2 月1 日易科罰金
    執行完畢，(六)於96年間因竊盜案件，經本院於96年10月30日
    以96年度簡字第6453號判處有期徒刑3 月，於96年12月3 日
    確定，於97年1 月18日易科罰金執行完畢，亦有上述被告前
    案紀錄表可徵，其於受徒刑之執行完畢，5 年以內故意再犯
    有期徒刑以上之罪，是均屬累犯，各應依刑法第47條第1 項
    規定，分別加重其刑。本院審酌其於受觀察、勒戒及強制戒
    治後，猶另萌施用毒品之犯意，再犯本罪，顯見其戒除毒癮
    之意志薄弱，且未衷心悛悔，漠視法令之禁制，恣意濫用藥
    品，其行為甚為可訾，及其施用毒品祗係戕害自己身心，並
    無加害他人，兼衡其本件施用毒品種類暨次數、持有毒品種
    類暨數量、尿液檢體毒品反應指數、犯罪動機、目的、手段
    、犯後態度等一切情狀，爰分別量處如主文所示之刑，並定
    其應執行刑。至扣案之第一級毒品海洛因2 包（合計淨重6.
    7 公克）、吸食器1 組、電子磅秤1 臺、注射針筒8 支、殘
    渣袋12個、分裝袋200 個、分裝杓2 支，均係被告所有，業
    據被告供承在卷，且該等物品可認係分別供其或預備供其施
    用前揭第一級毒品海洛因及第二級毒品甲基安非他命所用，
    故前述毒品部分，應依毒品危害防制條例第18條第1 項前段
    規定，沒收銷燬之，其包裝袋2 個暨扣案之吸食器、電子磅
    秤、注射針筒、殘渣袋、分裝袋、分裝杓等，則應依刑法第
    38條第1 項第2 款規定，併諭知沒收。
據上論斷，應依刑事訴訟法第273 條之1 第1 項、第299 條第1
項前段，毒品危害防制條例第10條第1 項、第2 項、第18條第1
項前段，刑法第11條前段、第47條第1 項、第51條第5 款、第38
條第1 項第2 款，判決如主文。
本案經檢察官黃佳權到庭執行職務。
中    華    民    國    97    年    11    月    27    日
                    刑事第一庭  法  官  朱敏賢
上列正本證明與原本無異。
如不服本判決，應於判決送達後10日內敘明上訴理由，向本院提
出上訴狀 (應附繕本) ，上訴於臺灣高等法院。其未敘述上訴理
由者，應於上訴期間屆滿後20日內向本院補提理由書「切勿逕送
上級法院」。
                                書記官  李郁禎
中    華    民    國    97    年    11    月    28    日
附錄本案論罪科刑法條：
毒品危害防制條例第10條：
施用第一級毒品者，處六月以上五年以下有期徒刑。
施用第二級毒品者，處三年以下有期徒刑。


司法院資訊處製作；財團法人民間司法改革基金會備份。
